臺灣臺南地方法院民事判決　九十三年度訴字第七六六號
　　原　　　告　甲○○
　　被　　　告　台南區中小企業銀行股份有限公司
　　法定代理人　丙○○
　　訴訟代理人　戊○○
　　　　　　　　乙○○
　　　　　　　　丁○○
上列當事人間請求第三人異議之訴事件，本院於中華民國94年5
月25日言詞辯論終結，判決如下：
    主      文
原告之訴駁回。
訴訟費用由原告負擔。
    事實及理由
一、原告主張：
  (一)坐落臺南縣官田鄉南村南111號鐵皮屋及磚造屋各1棟（以
    下簡稱為系爭房屋），係原告出資所建，貸與弟李富源使用
    ，鈞院於92年度執字第41355號強制執行事件所查封之前開
    不動產非屬該案債務人李富源所有，爰依強制執行法第15
    條規定，提起第三人異議之訴。
  (二)系爭房屋於民國51年間，為原告父親李添民所建，原門牌號
    碼為臺南縣官田鄉隆田村南33之5號，後經行政區域變更為
    現今門牌，至63年，該系爭房屋已達房屋稅免稅標準。
  (三)65年起，原告因從事養豬之需要，經父親同意，由原告出資
    ，將系爭房屋改建為飼料加工、調配、儲存場至今已歷經多
    次擴建及颱風災害後修建等語。
  (四)聲明：本院92年度執字第41355號強制執行事件，對原告所
    有門牌號碼臺南縣官田鄉南村南111號鐵皮屋及磚造屋各1
    棟之強制執行程序應予撤銷。
二、被告則以：
  (一)按「強制執行法第15條所謂就執行標的物有足以排除強制執
    行之權利者，係對於執行標的物有所有權、典權、留置權、
    質權存在情形之一而言。」最高法院著有68年度台上字第
    3190號判例可參。次按「當事人主張有利於己之事實者，就
    其事實有舉證之責任。」民事訴訟法第277條前段亦定有明
    文，縱原告主張系爭房屋乃其出資所建，貸與弟李富源使用
    云云，惟尚缺乏確切之證據，是原告應對系爭建物所有權事
    實乙事，當負舉證責任，合先敘明。
  (二)查所有人與納稅義務人無關，未保存登記之建物，以原始建
    築人為所有權人，若納稅義務人非原始建築人，尚不得認定
    為所有權人。節以最高法院63年台上字第751號判例「被上
    訴人起訴主張系爭房屋為其所有，業據提出高雄市建築改造
    執照以為證明，而建築物在依法登記以前，其原始取得，既
    恆以建築物之起造人定其歸屬，有建築法第12條之規定可據
    ，則被上訴人主張為系爭房屋之原始取得人，即非不當。」
    可資證明。是原告提出房屋稅課稅明細表及93年房屋稅繳款
    書影本各乙紙，尚不足證明其係所有權人。次按房屋稅籍條
    例第四條規定：房屋稅向房屋所有人徵收之。其設有典權者
    ，向典權人徵收之。共有房屋向共有人徵收之，由共有人推
    定一人繳納，其不為推定者，由現住人或使用人代繳。前項
    代繳之房稅，在其應負擔部份之外之稅款，對於其他共有人
    有求償權。第一項所有權或典權人住址不明，非居住房屋所
    在地者，應由管理人或現住人繳納之。如屬出租，應由承租
    人代繳抵扣房租。未辦建物所有權第一次登記且所有人不明
    之房屋，其房屋稅向使用執照所載起造人徵收之；無使用執
    照者，向建造執照所載起造人徵收之；無建造執照者，向現
    住人或管理人徵收之。房屋為信託財產者，於信託關係存續
    中，以受託人為房屋稅之納稅義務人。受託人為二人以上者
    ，準用第一項有關共有房屋之規定。是由上開房屋稅條例觀
    之，益證「系爭房屋稅籍資料」僅為稅務行政機關課稅之便
    宜措施，非所有權歸屬之證明。且按民法第758條規定：
    「不動產物權，依法律行為而取得設定、喪失及變更者，非
    經登記，不生效力。」又「不動產物權依法律行為而取得者
    ，非經登記不生效力，為民法第758條所明定，並不因不動
    產為違章建築而有例外。」最高法院62年台上字第2414號著
    有判例可參，再證僅憑房屋稅籍資料尚非取得不動產物權之
    證明。
  (三)依臺南縣政府93年7月29日府工管字第0930131647號函暨臺
    南縣官田鄉公所93年8月5日所建字第0930008021號函所揭，
    並無系爭未保存登記建物之申請建、使照相關資料，益證原
    告無法證明其係原始建築人，亦即無法確切證明其係原始所
    有權人。
  (四)次系爭未保存登記之稅籍資料雖於90年5月15日由原告原始
    申報設立房屋稅籍迄今未有移轉，惟稅籍資料亦非所有權之
    證明，雖原告曾向稅捐機關切結系爭未保存登記建物確係其
    於90年4月30日興建完成，惟查訴外人李富源早於88年6月9
    日設立名貫塑膠工廠，是如系爭房屋於90年4月30日興建完
    成，則訴外人李富源豈能於88年6月9日即設廠，是原告單方
    向稅捐機關聲明之切結書是否真實已令人生疑，其單方面之
    聲明書當不能作為所有權認定之證據。
  (五)聲明：駁回原告之訴。
三、本件原告主張其所興建、門牌號碼臺南縣官田鄉南村南
    111號鐵皮屋及磚造房屋，為本院92年度執字第41355號強制
    執行事件之標的，為此依強制執行法第15條規定提起第三人
    異議之訴等語。被告則否認原告為系爭房屋之所有人，辯稱
    原告所提出之房屋稅籍並不能作為所有權歸屬之證明，原告
    主張系爭房屋為其所有，應負舉證責任等語。是本件兩造所
    爭執者，自為本院92年度執字第41355號事件之執行標的物
    是否為原告所有。
四、原告主張本院前開執行事件之執行標的物為其所有，係以上
    揭臺南縣官田鄉南部村南部111號房屋之房屋稅籍證明，及
    證人林傳國證詞作為主要依據。經查：
  (一)證人林傳國陳稱於60年間，曾經幫原告搭建一座面積約50坪
    之鐵皮屋，作為養豬使用，建造費用約200,000元等情，經
    核固與原告所述相符。惟對照原告申報房屋稅籍之申報書及
    臺南縣官田鄉南村南111號房屋九十三年度房屋稅課稅
    明細表，其中就該房屋面積之記載已有363.6平方公尺及382
    平方公尺之出入，縱認原告自行計算申報之面積不夠精確，
    而以臺南縣稅捐稽徵處認定之382平方公尺為準，則換算成
    坪數後，應為115.56坪（382×0.3025﹦115.56），與原告
    、證人林傳國所一致陳述之50餘坪亦有顯著差距，原告與證
    人林傳國所稱由原告自費興建之鐵皮屋，是否即為南111
    號房屋，已生懷疑。
  (二)次查，本院上開執行事件之標的物，其建物部分即臨時建號
    官田鄉○○段280號建物，乃為二棟無門牌之未保存登記建
    物，已據臺南縣麻豆地政事務所查明，另本院前往該建物勘
    驗時，曾事先函請當地派出所協助確認南村南111號房
    屋之所在，惟當地派出所覆稱無從查知，則系爭執行標的是
    否即為南村南111號房屋，亦無法確認。再參酌臺南縣
    麻豆地政事務所為進行查封而對系爭執行標的測量之結果，
    該二棟建物中之二層樓間部分，總樓地板面積為400.03平方
    公尺（若僅計算一樓地板面積，則為329.15平方公尺），另
    棟一層樓廠房之地板面積則為479.57平方公尺，有該事務所
    建物登記謄本、測量成果圖附於該執行卷內可佐，凡此均與
    南111號房屋稅籍資料所載面積不同，更遠大於原告、證
    人林傳國所稱之50餘坪，益可認原告所稱其自建之房屋，並
    非本院前述執行事件之標的物。
五、從而，原告主張其所有之臺南縣官田鄉南村南111號房
    屋，為本院92年度執字第41355號給付借款強制執行事件之
    標的物即南段280號建物，尚屬無據，原告依強制執行法第
    15條規定提起第三人異議之訴，乃無理由，應予駁回。
六、因本案事證已臻明確，兩造其餘主張陳述及所提之證據，均
    毋庸再予審酌，附此敘明。
七、結論：原告之訴為無理由，依民事訴訟法第七十八條，判決
    如主文。
中　　華　　民　　國　　94　　年　　6 　　月　　 8　　日
                  民事第一庭    法　官　吳坤芳
以上正本係照原本作成
如對本判決上訴，須於判決送達後20日內向本院提出上訴狀（須
按對造人數提出繕本）
中　　華　　民　　國　　94　　年　　6 　　月　　 8　　日
                                書記官　黃鋕偉
